【裁判字號】    97,上更(一),30
【裁判日期】    970721
【裁判案由】    違反槍砲彈藥刀械管制條例
【裁判全文】
臺灣高等法院花蓮分院刑事判決      97年度上更(一)字第30號
上  訴  人
即  被  告  乙○○
                      號
選任辯護人  廖頌熙律師
上列上訴人因違反槍砲彈藥刀械管制條例案件，不服臺灣臺東地
方法院94年度訴字第156號中華民國95年11月29日第一審判決（
起訴案號：臺灣臺東地方法院檢察署94年度偵字第1013、1014號
），提起上訴，本院判決後，經最高法院發回，本院更為判決如
下：
    主  文
原判決關於持有子彈罪、製造改造手槍罪、製造子彈罪部分均撤
銷。
乙○○未經許可，持有子彈，累犯，處有期徒刑貳年，併科罰金
新臺幣參拾伍萬元，減為有期徒刑壹年，併科罰金新台幣拾柒萬
伍仟元，罰金如易服勞役，以銀元參佰元即新台幣玖佰元折算壹
日，扣案之制式霰彈柒顆沒收之；又未經許可，持有可發射子彈
具有殺傷力之改造手槍，累犯，處有期徒刑肆年，併科罰金新台
幣伍拾萬元，罰金如易服勞役，以罰金總額與陸個月之日數比例
折算，扣案之改造手槍壹枝 (槍枝管制編號:0000000000 號)沒
收之；又幫助連續未經許可，製造可發射子彈具有殺傷力之改造
手槍，累犯，處有期徒刑伍年陸月，併科罰金新臺幣玖拾萬元，
罰金如易服勞役，以罰金總額與陸個月之日數比例折算，扣案之
土造金屬槍管成品參枝、阻鐵已車通之仿Colt廠MKⅣ型半自動手
槍製造之玩具手槍之金屬槍管壹枝、土造金屬槍管半成品貳枝 (
含管狀物壹枝)、仿Beretta廠M9型半自動手槍製造之玩具手槍貳
枝 (含半成品壹枝)、仿Beretta廠84型半自動手槍製造之玩具手
槍壹枝、仿Colt廠MKⅣ型半自動手槍製造之玩具手槍金屬槍身和
滑套 (不含槍機)、仿Glock廠27型半自動手槍製造之玩具手槍金
屬滑套 (不含槍機、槍身)、仿FN廠1910型半自動手槍製造之玩
具手槍金屬滑套 (不含槍機、槍身)各壹枝、仿Beretta廠M9型半
自動手槍製造之玩具手槍的金屬槍管壹枝、仿Beretta廠84型半
自動手槍製造之玩具手槍的金屬槍管貳枝、玩具金屬彈匣壹個、
電鑽台 (含固定架)壹具 (同時供製造子彈用)、鋼管切割器壹具
、鐵鉗參枝、不鏽鋼管參枝均沒收之；又共同連續未經許可，製
造子彈，累犯，處有期徒刑參年陸月，併科罰金新臺幣肆拾伍萬
元，罰金如易服勞役，以罰金總額與陸個月之日數比例折算，扣
案之土造子彈捌顆、金屬彈殼拾枚、玩具金屬彈殼貳拾枚、事業
用擊釘器使用之火藥筒 (底火)玖拾貳枚、電鑽台 (含固定架)壹
具、鋼管切割器壹具、鐵鉗參枝、游標卡尺壹枝、絞牙器壹枝、
銼刀陸枝、鋼鋸壹枝、砂紙壹張、銅條陸枝、鋼珠壹瓶均沒收之
；應執行有期徒刑拾參年拾月，併科罰金新臺幣壹佰伍拾萬元，
罰金如易服勞役，以罰金總額與陸個月之日數比例折算，扣案之
制式霰彈柒顆、改造手槍壹枝 (槍枝管制編號:0000000000 號)
、土造金屬槍管成品參枝、阻鐵已車通之仿Colt廠MKⅣ型半自動
手槍製造之玩具手槍的金屬槍管壹枝、土造金屬槍管半成品貳枝
(含管狀物壹枝)、仿Beretta廠M9型半自動手槍製造之玩具手槍
貳枝 (含半成品壹枝)、仿Beretta廠84型半自動手槍製造之玩具
手槍壹枝、仿Colt廠MKⅣ型半自動手槍製造之玩具手槍金屬槍身
和滑套 (不含槍機)、仿Glock廠27型半自動手槍製造之玩具手槍
金屬滑套 (不含槍機、槍身)、仿FN廠1910型半自動手槍製造之
玩具手槍金屬滑套 (不含槍機、槍身)各壹枝、仿Beretta廠M9型
半自動手槍製造之玩具手槍的金屬槍管壹枝、仿Beretta廠84型
手槍製造之玩具手槍的金屬槍管貳枝、玩具金屬彈匣壹個、土造
子彈捌顆、金屬彈殼拾枚、玩具金屬彈殼貳拾枚、事業用擊釘器
使用之火藥筒 (底火)玖拾貳枚、電鑽台 (含固定架)壹具、鋼管
切割器壹具、鐵鉗參枝、游標卡尺壹枝、絞牙器壹枝、銼刀陸枝
、鋼鋸壹枝、砂紙壹張、不鏽鋼管參枝、銅條陸枝、鋼珠壹瓶均
沒收之。
    事  實
一、乙○○有多次違反槍砲彈藥刀械管制條例前案，前曾因違反
    槍砲彈藥刀械管制條例案件，經臺灣高雄地方法院判處應執
    行有期徒刑2年，於民國82年7月28日經最高法院駁回其上訴
    而確定，於84年8月17日縮刑期滿執行完畢（不構成累犯）
    。又因違反槍砲彈藥刀械管制條例、施用毒品及加重竊盜等
    案件，經臺灣高雄地方法院以85年度訴字第2554號分別判處
    有期徒刑6月、10月及7月，定應執行刑1年10月確定，原應
    於88年2月24日執行完畢，嗣因縮刑及假釋，於88年1月31日
    假釋期滿視為執行完畢（構成累犯）。嗣又因自87年底某日
    起連續製造具有殺傷力改造槍枝之違反槍砲彈藥刀械管制條
    例案件，經臺灣高等法院高雄分院以91年度上更 (一)字第
    344 號判處有期徒刑7年4月、罰金新臺幣（下同）350,000
    元如易服勞役以罰金總額與6個月之日數比例折算確定，現
    執行中。
二、詎其經多次違反槍砲彈藥刀械管制條例案件經查獲、判決、
    執行後，仍不知悔改，再為下列犯罪行為：
（一）乙○○明知槍械彈藥為政府嚴令管制，未經許可，不得擅
      自製造、持有，竟未經許可，自92年12月初某日起，於綽
      號「阿海」之吳承洲（否認犯行，尚未經偵辦）交付後，
      即基於持有子彈之犯意，持有口徑9mm(9×19mm)之制式子
      彈1顆（嗣因內政部警政署刑事警察局鑑定試射已經滅失
      ）、12 Gauge之制式霰彈4顆及16Gauge之制式霰彈3顆（
      共計7顆制式霰彈），並將之藏放在位於臺北縣鶯歌鎮○
      ○路174巷42之1號陶誼化學股份有限公司內盛裝化學原料
      之塑膠桶中，及該公司乙○○所居住之房間內。
（二）乙○○並明知綽號「阿海」之吳承洲（否認犯行，尚未經
      偵辦）為改造槍枝借用其上開住處，竟於92年12月初某日
      起，基於幫助改造槍枝之犯意，連續提供其位在陶誼化學
      股份有限公司內其所居住之房間，供「阿海」以使用電鑽
      台(含固定架)、電鑽、砂輪器、鋼管切割器、鐵鉗、游標
      卡尺、絞牙器、銼刀、鋼鋸、砂紙等工具及另外取得之不
      鏽鋼管、銅條、鋼珠等原料，再將市售仿Colt廠MKⅣ型半
      自動手槍製造之玩具手槍上金屬槍管內所具之阻鐵車通，
      改造成為手槍之主要組成零件槍管之方式，未經許可連續
      製造手槍之主要組成零件槍管，並購置仿Beretta廠M9型
      、仿GLOCK廠27型半自動手槍製造之玩具手槍各2枝及仿
      Beretta廠84型、仿Colt廠MKⅣ型、仿FN廠1910型半自動
      手槍製造之玩具手槍各1枝，連續在上開房間內以自製之
      金屬槍管換裝於市售玩具手槍內，或將另已車通市售玩具
      手槍金屬槍管內所具阻鐵之方式，改造一般市售玩具手槍
      為可發射子彈具殺傷力之改造手槍，乙○○即以提供處所
      之方式連續多次幫助「阿海」製造槍枝，使「阿海」先後
      共製造完成改造手槍至少7支（未扣案）、土造金屬槍管4
      枝，另2枝土造金屬槍管及其餘玩具手槍則於製造、改造
      完成前，於93年12月1日下午為警搜索查獲而未遂。
（三）乙○○於出借上開房間供「阿海」改造槍枝後，另於92年
      12月初某日，以5萬元之代價向「阿海」購得以土造金屬
      槍管成品換裝至仿GLOCK廠27型半自動手槍製造之玩具金
      屬手槍內，改造為可發射子彈具殺傷力之改造手槍1支(槍
      枝管制編號:0000000000) 後，即在上開處所未經許可無
      故持有上揭手槍1支。
（四）乙○○另行起意，再於92年12月初某日，在上開處所，另
      與綽號「阿海」之吳承洲共同基於製造子彈之概括犯意，
      由「阿海」提供工具，再交予乙○○以銅條、電鑽車磨製
      造9mm之金屬彈頭及金屬彈殼，並以將所製造之金屬彈殼
      或市售玩具金屬彈殼內加裝事業用擊釘器使用之火藥筒 (
      即底火)內取出之火藥（扣得剩餘之92枚），再安裝於其
      所車磨之9mm金屬彈頭，連續未經許可製造土造子彈12顆
      （其中4顆嗣因內政部警政署刑事警察局鑑定試射已經滅
      失），並承前之概括犯意，製造子彈之主要組成零件金屬
      彈殼10枚。
三、嗣於93年12月1日14時30分左右，經警在上開陶誼化學股份
    有限公司及被告居住處所內搜索查獲，並扣得口徑9mm(9×1
    9mm)之制式子彈1顆（業經試射後已滅失）、12Gauge之制式
    霰彈4顆、16Gauge之制式霰彈3顆、改造手槍1枝 (槍枝管制
    編號:0000000000 號)、土造金屬槍管成品3枝、阻鐵已車通
    之仿Colt廠MKⅣ型半自動手槍製造之玩具手槍的金屬槍管1
    枝、土造金屬槍管半成品2枝 (含管狀物1枝)、仿Beretta廠
    M9型半自動手槍製造之玩具手槍2枝 (含半成品1枝)、仿Ber
    etta廠84型半自動手槍製造之玩具手槍1枝、仿Colt廠MKⅣ
    型半自動手槍製造之玩具手槍金屬槍身和滑套 (不含槍機)
    、仿Glock廠27型半自動手槍製造之玩具手槍金屬滑套 (不
    含槍機、槍身，起訴書誤載為含槍身)、仿FN廠1910型半自
    動手槍製造之玩具手槍金屬滑套 (不含槍機、槍身，起訴書
    誤載為含槍身)各1枝、仿Beretta廠M9型半自動手槍製造之
    玩具手槍的金屬槍管1枝、仿Beretta廠84型半自動手槍製造
    之玩具手槍的金屬槍管2枝、玩具金屬彈匣1個、土造子彈12
    顆（其中4顆業經試射後已滅失）、金屬彈殼10枚、玩具金
    屬彈殼20枚、事業用擊釘器使用之火藥筒 (底火)92 枚、電
    鑽台 (含固定架)1 具、電鑽2具、砂輪器1具、鋼管切割器1
    具、鐵鉗3枝、游標卡尺1枝、絞牙器1枝、銼刀6枝、鋼鋸1
    枝、砂紙1張、不鏽鋼管3枝、銅條6枝、鋼珠1瓶等物（另涉
    犯偽造文書及扣得偽造「徐炳源」中華民國國民身分證身分
    證統一編號Ｚ000000000號1枚部分，業經撤回上訴，已確定
    ）。
四、案經高雄縣警察局移送臺灣高雄地方法院檢察署呈請臺灣高
    等法院檢察署檢察長核轉臺灣臺東地方法院檢察署檢察官偵
    查起訴。
    理  由
壹、程序部分─
一、檢察官起訴被告犯偽造特種文書罪、非法持有子彈罪、製造
    改造手槍罪及製造子彈4罪，原審判決後，被告就全部犯行
    均提起上訴，嗣經被告於本院前審撤回偽造特種文書罪之上
    訴，該部分業經確定，故本院審理範圍為除偽造文書外之被
    告所犯其餘之罪，先予敘明。
二、證據能力：
（一）按被告以外之人於偵查中向檢察官所為之陳述，除顯有不
      可信之情況者外，得為證據；又被告以外之人於審判外之
      陳述，雖不符前4條之規定，而經當事人於審判程序同意
      作為證據，法院審酌該言詞陳述或書面陳述作成時之情況
      ，認為適當者，亦得為證據；當事人或辯護人於法院調查
      證據時，知有第159條第1項不得為證據據之情形，而未於
      言詞辯論終結前聲明異議者，視為有前項之同意，刑事訴
      訟法第159條之1第2項、第159條之5分別定有明文。
（二）本件被告及辯護人對下列證據主張無證據能力，詳述如下
      ：
  １、證人黃永合於偵查中之證述，主張與認定之事實無關聯性
      而無證據能力。經查，被告及辯護人並未提出證人黃永合
      於偵查中之證詞有何顯不可信之證據，且本院審酌該言詞
      陳述作成時之情況，證人係因在其工廠搜出本件扣案物品
      ，而經檢察官以證人身分傳訊，並以具結擔保其證詞之真
      實性後為供述，該證詞並無以何不法方法取得之證據，亦
      無證據力明顯過低之情形，且經本院於審判期日就上開證
      據依法進行調查、辯論，故證人黃永合於偵查中之證詞依
      上開規定，具有證據能力。至辯護人所稱其證詞未證明被
      告持有子彈認無關聯性云云，顯係將證據能力與證據力混
      淆所致，自不可採。至證人黃永合於警詢之證述，被告及
      辯護人於本案經發回更審後，並未於本院主張其無證據能
      力，核之上開刑事訴訟法第159條之5之規定，且本院亦認
      其證詞之取得並無不法，亦無證據力明顯過低之情形，且
      為證明被告犯罪事實所需，故該證詞自亦有證據能力，附
      予敘明。
  ２、證人許書霖於原審之證詞，其證稱手槍在被告房間內搜到
      、子彈係在工廠內塑膠桶內查獲，不能證明被告持有子彈
      及製造槍枝，與本案無關聯性，認無證據能力。惟依刑事
      訴訟法第159條第1項規定，該證詞既係屬審判中之供述，
      自有證據能力，至是否得以證明被告持有子彈、製造手槍
      之犯行，則係該證詞之證據力，故上開證據有證據能力。
  ３、93年12月1日搜索扣押筆錄、目錄表、相片及子彈、手槍
      等，認與犯罪事實無關聯性，不能證明被告持有子彈及製
      造手槍，故無證據能力。惟上開證據為警察依法執行搜索
      並扣得證物之證據，均為合法取得之證物，且扣案物品亦
      係在被告住處查獲，並當場拍攝之相片及扣得之證據，均
      係檢察官用以證明被告製造持有槍、彈犯罪事實之證據，
      自均具有關聯性，而有證據能力。
  ４、刑事警察局94年2月1日、12月31日之鑑定書，均不能證明
      被告持有子彈及製造槍枝，無關聯性，故無證據能力。惟
      扣案之槍彈等物，經檢察官依刑事訴訟法第208條第1項前
      段規定送請內政部警政署刑事警察局鑑定，而該局依同法
      第206條第1項規定所為之鑑定報告，屬文書證據，亦無刑
      事訴訟法第159條之4之顯有不可信之情況與不得作為證據
      之情形，與本案確有關連，本院亦已依同法第165條第1項
      規定之法定程序於審判程序中踐行調查，依法自有證據能
      力。
  ５、辯護人主張被告不利於己之供述，並未自白持有子彈及製
      造手槍，故無關聯性，無證據能力。被告及辯護人並非主
      張被告自白不具任意性，僅對其內容之真實予以爭執，而
      本院依被告供述之內容，並經於準備程序中為爭點整理後
      確認其供述之內容，惟此均係認定其供述與事實是否相符
      之問題，係屬證明力，並非不具關聯性、無證據能力甚明
      。
貳、實體部分─
一、認定犯罪事實所憑證據及理由：
（一）持有制式子彈部分：
  １、搜索扣押筆錄。本案係經員警執臺灣板橋地方法院93年度
      聲搜字第3239號搜索票於93年12月1日在臺北縣鶯歌鎮○
      ○路174巷42之1號陶誼化學股份有限公司被告工作及居住
      之場所內搜獲上開扣案制式子彈及制式霰彈。足證扣案制
      式子彈確係自被告居住處所查獲。
  ２、扣案之制式子彈及鑑定報告。內政部警政署刑事警察局94
      年2月1日刑鑑字第0930244526號槍彈鑑定書 (見臺灣板橋
      地方法院檢察署95偵5558號卷第60-69頁)。扣案內口徑9m
      m之制式子彈1顆，可擊發，具殺傷力；制式霰彈7顆，內4
      顆12Gauge之制式霰彈、4顆16Gauge之制式霰彈，均具殺
      傷力。
  ３、證人即參與搜索之員警許書霖之證詞。核與上開搜索扣押
      筆錄相符，均足以證明扣案制式子彈係自被告居住查獲。
  ４、證人黃永合之證詞。其供稱上開搜索處所係供被告1人居
      住使用等語，再參以上開證明扣案之制式子彈自被告居住
      查獲之證據，足以證明被告持有扣案制式子彈之事實。
  ５、被告之供述。其坦承扣案制式子彈確係自其住處內取出，
      核與上開證人之證述相符。參以被告多次違反槍砲彈藥刀
      械管制條例之前科，及被告居住處所不大，有相片為證，
      及經上開證人證述在卷，被告既供稱扣案物品係在其住處
      製造槍枝、子彈之「阿海」所交付，依常理可推認被告於
      收受上開物品時，不可能不知係制式子彈，其於「阿海」
      交付扣案制式子彈後持有之，至為警查獲時，足以證明其
      上開犯行。
  ６、綜上所述，被告上開持有制式子彈之事實堪以認定。
（二）幫助製造槍枝部分：
  １、搜索扣押筆錄。本案經員警執臺灣板橋地方法院93年度聲
      搜字第3239號搜索票於93年12月1日在臺北縣鶯歌鎮○○
      路174巷42之1號陶誼化學股份有限公司被告工作及居住之
      場所內，搜獲上開如事實欄所載扣案槍枝半成品及零件等
      物，足證扣案物品確係自被告居住處所查獲。
  ２、內政部警政署刑事警察局94年2月1日刑鑑字第0930244526
      號槍彈鑑定書 (見臺灣板橋地方法院檢察署95偵5558號卷
      第60-69頁)。扣案物品經送鑑定結果，其中送鑑之改造手
      槍1枝 (槍枝管制編號：0000000000號)，認係仿Beretta
      廠M9型半自動手槍製造之金屬玩具手槍 (欠缺保險鈕)，
      另1枝改造手槍 (槍枝管制編號:0000000000 號)認係仿Be
      retta廠84型半自動手槍製造之金屬玩具手槍 (欠缺撞針
      )，均因槍管內具阻鐵，認不具殺傷力。改造手槍半成品1
      枝 (槍枝管制編號:00 00000000號)，認係仿Beretta廠
      M9型半自動手槍製造之玩具金屬槍身 (欠缺右護片、扳機
      )、玩具金屬滑套、玩具塑膠槍管 (內具阻鐵)、玩具塑膠
      槍機 (欠缺撞針)、仿Beretta廠92FS型半自動手槍製造之
      玩具金屬彈匣。改造手槍槍管10枝，內阻鐵已車通之仿Co
      lt廠MKⅣ型半自動手槍製造之玩具手槍的金屬槍管1枝、
      阻鐵未車通之同型玩具手槍金屬槍管1枝，內具阻鐵之仿
      Beretta廠M9型半自動手槍製造之玩具手槍的金屬槍管1枝
      、同廠84型玩具手槍金屬槍管2枝、土造金屬槍管3枝、半
      成品1枝、另金屬管狀物1枝。改造手槍半成品3枝 (槍枝
      管制編號:0000000000 號)，係仿Colt廠MKⅣ型半自動手
      槍製造之玩具金屬槍身和滑套 (不含槍機)、仿Glock廠27
      型半自動手槍製造之玩具金屬滑套 (不含槍機)、仿FN廠
      1910型半自動手槍製造之玩具金屬滑套 (不含槍機)、仿
      半自動手槍製造之玩具金屬彈匣。足以證明被告上開持有
      槍枝主要組成零件等上開如事實欄所載犯行。
  ３、扣案之電鑽台 (含固定架)1 具、電鑽2具、砂輪器1具、
      鋼管切割器1具、鐵鉗3枝、游標卡尺1枝、絞牙器1枝、銼
      刀6枝、鋼鋸1枝、砂紙1張等製造工具。再參以扣得之上
      開所述槍枝半成品，如槍管、槍身、滑套、彈匣等，依內
      政部86年11月24日台 (86)內警字第8670683號公告所示，
      均屬手槍之主要組成零件，有上開鑑定書可參，足認被告
      工作及居住處所，確存有未經許可製造槍枝之製造工具、
      半成品即手槍之主要組成零件等情甚明。依常理，以被告
      居住處所之狹小空間，當不可能不知且無故放置上開製造
      槍枝之物品，堪可證明被告上開如事實欄之幫助製造槍枝
      犯行。
  ４、證人即參與搜索之員警許書霖之證述及搜索光碟1片。證
      人於原審結稱: 因接獲線報說綽號「鼠仔」的人在做這件
      事，經查訪結果，確定「鼠仔」就是被告，搜索時被告自
      稱是「徐炳源」，並出示身分證給我們看，工廠內只有被
      告居住的一間房間，該房間約2坪大，裡面很亂，有一彈
      簧床墊、小桌子，桌子上放有被改造的工具和物品，被告
      當場表明只有他1個人住，老闆黃永合也說該房間是被告1
      人居住，改造手槍是在工廠內被告住的房間裡搜到的，其
      他半成品是被告事後告知我們再拿出來的，半成品是在工
      廠的塑膠桶內查獲的，改造工具有一批在被告的房間內查
      獲，有的是放在被告房間門口，被告都推給「阿海」，說
      都是「阿海」的等語 (見原審卷第122-123頁)，並提出搜
      索光碟1片附卷，經原審訊以是否當庭勘驗搜索光碟時，
      被告則陳稱: 不用，搜索過程和扣案物從何處搜出均不爭
      執等語 (見原審卷第124頁)，是搜索扣押過程合法且扣押
      物品均由被告住處及工作之工廠經警查獲，及經被告指出
      位置而查獲之事實，足以證明被告有如事實欄所載之幫助
      製造槍枝犯行。
  ５、證人黃永合即被告堂兄、陶誼化學股份有限公司負責人於
      查獲當場證稱: 被告於92年11月間起在公司工作，平時住
      在公司內1間小房間裡 (工廠內左邊)，工廠內所查扣的槍
      、彈成品、半成品、原料及工具，除電鑽、扳手及銼刀是
      工廠的外，其他都是被告所有的等語 (見臺灣板橋地方法
      院檢察署偵3712號卷『下稱板檢卷』第11頁背面)，於偵
      查中復結證稱: 被告係92年10、11月間在公司從事磁磚原
      料的工作，工廠隔出1間房間讓被告居住，因不希望被告
      亂跑，晚上12點左右都會去工廠察看被告的情形，不認識
      綽號「阿海」的人，惟認識綽號「阿弟」該人，他在92年
      12月初到公司來上班，也住在工廠內，認識被告，搜索當
      天所查到的東西，電鑽、銼刀、扳手是公司的外，餘1台
      高高的電鑽和其他物件都是被告的等語 (見板檢卷第52
      頁至第53頁)，並提出綽號「阿弟」真實姓名為甲○○之
      年籍資料1紙 (見板檢卷第57頁)。嗣於偵查中再結稱: 被
      告是92年10月至11月間到工廠工作，操作自動控制機器及
      送貨，只有他1個人住在工廠，甲○○綽號「阿弟」，在
      工廠幫忙5、6個月，是在93年年初，從沒有聽「阿弟」或
      被告說過有綽號「阿海」的人，被告作息都很正常，如有
      不認識的人來找他，都會查問並禁止來往，被告居住工廠
      期間出門都會事先告知，且從來沒有看過被告和甲○○晚
      上出去過等語 (見偵卷第49頁至第50頁)。是員警搜索處
      所當僅被告1人居住，且當場所扣得之槍、彈、製造工具
      及原料、半成品等物，除部分電鑽、砂輪器外，餘皆為被
      告所有之事實，均堪認定。
  ６、鑑定人陳蕾伊之鑑定意見。其於本院前審鑑陳：本案只有
      管制編號00000000000之改造手槍具有殺傷力，因為這把
      槍換裝土造金屬槍管 (完成)，不表示其餘證物未經改造
      ，因為尚未改造完成，這把槍滑套不是很順暢，槍管是土
      造，就是無中生有、自己製造的，本槍枝槍管是金屬，所
      以材料是鋼或合金。本案半自動土造槍管材料取得並不困
      難，但製造需要行為人的知識、經驗、技術、耗用時間等
      ，制式手槍需要鑄模或衝拉，基本上一體成型，市面一般
      玩具金屬手槍可能是鑄模方式製造，但拋光技術較差。若
      是個人從事土改造手槍，會比市售品質更差。本件具殺傷
      力之土改造金屬手槍，需要車床、鑽孔機等，若要裁切、
      焊接，尚須裁切焊接的工具，本案金屬土造手槍槍管可能
      係由一鐵塊經由車床或鑽床再修飾作成，技術不錯。而扣
      案之銅條、鋼管，是土改造之材料、不是工具；電鑽是刨
      鑽或鑽孔用，在各個部分都可能使用到，如果行為人要用
      克難方式製造，電鑽和電鑽台也可以製造土造槍管，車床
      和電鑽台功能不盡相同，還是要看行為人知識、技術、經
      驗、耗用時間而定，設備不好但技術好，還是會作出好東
      西，反之設備好、技術不好，製造出來的東西還是會不適
      用，但無法判斷是否係製造本案具殺傷力之槍管所用；砂
      輪機可以磨挫、修飾物品；鋼管切割器可供切割；固定器
      可供夾鉗固定物體使用；銼刀可供磨挫、修飾物體表面使
      用；絞牙器則不確定其使用功能。上開工具在土改造槍彈
      時，各有其適用時機，行為人會自行援用該工具，但是否
      符合其經濟、技術效益，無法判斷。就廣義而言，本案扣
      案的工具是有可能製造本案具殺傷力之土造槍管，但經肉
      眼觀察，無法確定這些工具就是改造該槍枝之工具。另外
      鑑定報告照片編號23之金屬管狀物，是用金屬管裁切為適
      當長度後，再和金屬塊焊接而成，但它沒有鑽孔，本案目
      前看來，也沒有焊接工具。扣案電鑽是可供製造上述土造
      槍管，作些凹槽後再與槍枝連接。本案扣案的仿克拉克土
      造槍管，可能有鑽床製造，因為扣案金屬管狀物是焊接而
      成，故不排除焊接製造之可能性等語，足以證明扣案物品
      確係可供製造槍枝之用，再參以下述之被告於警詢、偵查
      中供述之提供場所，供「阿海」製造槍枝，及「阿海」如
      何將扣案製造槍枝有關之物品攜入等供述，核與上開鑑定
      人鑑驗之結果相符，足以認定被告於警詢及偵查中之供述
      實在，即足以證明被告確有連續幫助「阿海」製造槍枝之
      犯行。
  ７、被告之供述。其於警詢時就提供房間供「阿海」改造槍枝
      ，「阿海」並已改造完成至少7、8支等多支槍枝（本院以
      最少數額認定7支），及於偵查中就「阿海」如何取得工
      具、材料及改造槍枝之方式供述明確，核與上開鑑定人陳
      蕾伊鑑定結果，及扣案物品鑑驗結果相符。足證被告確有
      多次提供居住處所幫助「阿海」連續製造槍枝及組成槍枝
      主要零件之犯行。
（三）持有具有殺傷力之槍枝部分：
  １、搜索扣押筆錄。本案如前所述係經警持搜索票在被告位在
      臺北縣鶯歌鎮○○路174巷42之1號陶誼化學股份有限公司
      之工作及居住之場所內搜獲上開扣案槍枝 (槍枝管制編號
      :0000000000)。足證被告確有持有上開槍枝之事實。
  ２、扣案物品及鑑定報告。內政部警政署刑事警察局94年2月1
      日刑鑑字第0930244526號槍彈鑑定書（見臺灣板橋地方法
      院檢察署95偵5558號卷第61頁）。扣案物品經送鑑定結果
      ，其中送鑑之改造手槍1枝 (槍枝管制編號:00000000000
      號)，係仿GLOCK廠27型半自動手槍製造之玩具金屬手槍換
      裝土造金屬槍管改造而成之改造手槍，機械性能良好，可
      擊發適用子彈，認具殺傷力。足證系爭槍枝係具有殺傷力
      之改造手槍。
  ３、證人即參與搜索之員警許書霖之證詞。足以證明扣案具有
      殺傷力之改造槍枝係自被告居住處所查獲。
  ４、證人黃永合之證詞。其證稱搜索處所為被告1人居住。參
      以上開證據，足以證明扣案之具有殺傷力之改造槍枝係被
      告持有。
  ５、被告之供述。其坦承扣案具有殺傷力之改造手槍為以5 萬
      元之代價向「阿海」所購得後持有。足以證明其上開持有
      改造槍枝之犯行，且其持有系爭具有殺傷力槍枝之行為與
      「阿海」在其住處製造槍枝之行為無關。
（四）製造子彈部分：
  １、搜索扣押筆錄。足證扣案土造子彈、改造子彈半成品、彈
      殼20顆、底火及工具等物品確係自被告居住處所查獲。
  ２、扣案物品及鑑定報告。內政部警政署刑事警察局94年2月
      1日刑鑑字第0930244526號槍彈鑑定書及93年12月13日刑
      偵五字第0930246031號鑑驗通知書(見臺灣板橋地方法院
      檢察署95偵5558號卷第59-69頁)。扣案物品經送鑑定結果
      ，土造子彈12顆，均可擊發，認均具殺傷力。改造子彈半
      成品30顆，內玩具金屬彈殼20顆、土造金屬彈殼10顆。底
      火 (即專供事業用擊針器使用之火藥筒)92 枚，認非槍砲
      彈藥刀械管制條例所列管之爆裂物，惟部分火藥筒開口端
      已開口，火藥筒內之火藥若被取出，該類火藥依內政部86
      年11月24日台 (86)內警字第8670683號公告，認屬炸彈或
      爆裂物之主要組成零件。且扣得之電鑽台 (含固定架)1
      具、電鑽2具、砂輪器1具、鋼管切割器1具、鐵鉗3枝、游
      標卡尺1枝、絞牙器1枝、銼刀6枝、鋼鋸1枝、砂紙1張等
      製造工具和不鏽鋼管3枝、銅條6枝、鋼珠1瓶、底火等製
      造槍枝、子彈原料及工具。可資證明被告確有上開如事實
      欄所載之製造子彈、主要組成零件底火之犯行。
  ３、證人即參與搜索之員警許書霖之證詞。足以證明上開扣案
      具有殺傷力之改造子彈等物係自被告居住查獲。
  ４、證人黃永合之證詞。其供稱查獲處所係供被告1人居住使
      用等語，足以證明上開扣案之具有殺傷力之子彈等物均係
      自被告持有。
  ５、鑑定人陳蕾伊之證詞。其證詞詳列如述，足以認定被告確
      可依扣案之物品製造子彈。
  ６、被告之供述。其坦承與「阿海」共同製造子彈之犯行。參
      以其於偵查中供述共同製造之方式，及扣得之土造子彈均
      係其所製造（並非購買上開非法所持有槍枝所附之子彈）
      ，並於本院坦承其確有與「阿海」共同製造子彈之犯行等
      語，及上開鑑定人之證述，核與上開搜索扣押及鑑定結果
      相符，堪信為實在，則被告共同連續製造子彈之犯行堪以
      認定。
（五）綜上所述，被告於警詢、偵查中對幫助製造槍枝及共同製
      造子彈、持有扣案槍枝之犯行均坦承不諱。其於本院準備
      程序中亦坦承持有扣案具有殺傷力之槍枝及參與製造子彈
      之犯行。且警員係根據線報，查證懷疑被告製造槍彈，經
      聲請搜索票後，在被告住處查獲如事實欄所示物品，其中
      並有已製造完成之子彈，亦有尚未完成之半成品槍管、用
      以製作槍彈原料，且被告亦承認可用扣案工具製造子彈，
      鑑定人陳蕾伊亦證稱確可利用扣案工具製造出槍彈。再參
      以上開所列證據，足證被告確有如事實欄所載之持有制式
      子彈、幫助連續製造手槍、持有改造槍枝及共同連續製造
      子彈之犯行。其犯罪事證明確，犯行洵堪認定，應予依法
      論科。
二、被告、辯護人辯解及本院認定之理由
（一）否認犯罪事實欄所載犯行，辯稱：
  １、扣案改造槍枝及子彈係向綽號「阿海」之吳承洲所購買，
      非其製造。
  ２、扣案制式子彈及槍、彈製造工具、原料和半成品及製造槍
      管等手槍主要組成零件、其他可發射子彈或金屬手槍及製
      造子彈、金屬彈殼等子彈主要組成零件，均係綽號「阿海
      」放置，伊不知情。
  ３、其所為並未構成累犯及連續犯。
（二）經查：
  １、被告為警查獲時供稱伊係於92年11月初至查獲處所居住，
      「阿海」係「阿弟」（即甲○○）於92年12月初帶到工廠
      其住處介紹認識，且「阿海」係自92年12月初起在其住處
      改造槍、彈，並已完成7、8支，查獲之改造手槍係伊以5
      萬元向「阿海」購買，槍枝半成品係阿海放置（見臺灣板
      橋地方法院檢察署偵字第5558號卷第12-17頁）等語。該
      筆錄係被告為警查獲後於93年12月2日所製作，人之記憶
      能力會隨時間經過而模糊，況依被告所述，其供述對己不
      利，而被告於審理過程從未抗辯警詢時之供述有何違反其
      自由意志之情形，故當以警詢時就有關時間之供述較為可
      信，至其後改稱之93年8月或93年9月，或於偵查、原審訊
      問時就時間為互異之供述，縱非係故意為之，亦係因時間
      經過已久，記憶模糊導致事後供述不實，自不得採信。故
      本件被告犯行既均係在92年12月初，並非嗣後改稱之93年
      8月或93年9月，或於偵查、原審訊問時就時間為矛盾之供
      述，辯護人執此認被告犯行係在93年8、9月初，故不構成
      累犯云云，參以被告上開供述，所辯顯不足採。
  ２、扣案制式子彈及槍、彈製造工具、原料和半成品，並製造
      槍管等手槍主要組成零件、其他可發射子彈或金屬手槍、
      製造子彈、金屬彈殼等子彈主要組成零件，均係綽號「阿
      海」寄放，業經被告供述在卷，惟再參以被告於警詢時供
      述之：「阿海」自92年12初起至其住處改造槍、彈，改造
      槍、彈時伊在場，扣案上開物品均係「阿海」改造槍枝所
      用，「阿海」改造完成7、8支，改造完後均帶走，因「阿
      海」係其朋友故允其在住處改造槍、彈，房內查獲之改造
      手槍係以5萬元向「阿海」購得，工具因係在房間內改造
      槍、彈，故直接擺放，工廠內之槍支半成品是「阿海」拿
      去放置等語（見臺灣板橋地方法院檢察署95偵5558號卷第
      11-17頁），再參以證人許書霖及黃永合之證述，足以證
      明查獲上開改造槍、彈工具係擺放在被告房間之桌上，且
      被告亦明確知悉「阿海」係利用其住處改造槍枝，仍提供
      其居住處所，顯係幫助製造槍枝之意，而被告持有之具有
      殺傷力槍枝既係另行向「阿海」購得，則非其共同製造，
      亦非其幫助製造之代價，故其持有之行為自與幫助製造之
      行為不同，被告辯稱其僅有持有槍枝行為部分，持有之系
      爭槍枝部分尚無證據證明係被告所製造，故其上開辯解可
      採信，惟應另構成幫助製造槍枝犯行，且與上開持有具有
      殺傷力槍枝犯行應係個別犯意為之。
  ３、被告確有未經許可持有改造手槍及幫助製造槍枝之犯行，
      此再核以被告於偵查中亦供稱：1支改造手槍的成品及子
      彈6顆是向「阿海」買的，其他是「阿海」放在那邊的，
      「阿海」在其住處製造子彈，但無改造槍枝，阿海平均2
      、3天會去其居處1次。前在高雄被判之改造槍枝及子彈確
      非其所做，這次是伊與「阿海」一起做的，且是「阿海」
      教伊如何做。伊做子彈的彈殼，其他部分是「阿海」在其
      地方做好後拿來的，玩具手槍是「阿海」叫其小弟「阿明
      」去買的。子彈做法為銅條用鐵鋸鋸斷，再用電鑽鑽洞，
      再裝底火，而凹糟部分為「阿海」拿去外面要人用車床做
      的，車好後，拿回給伊裝火藥及彈頭，彈頭亦為「阿海」
      用銅條做好拿給伊的。槍管是「阿海」做好拿來，伊無車
      床，沒辦法做，伊知道「阿海」用車床車槍管的地方在三
      峽。因興趣改造槍枝，但槍部分伊未摸過，未與「阿海」
      說要一起做槍，只講好一起做子彈，槍都是「阿海」做的
      ，伊是以5萬元向阿海買1支做好的槍。製造子彈部分則係
      與「阿海」條件交換，阿海以5萬元賣伊1支槍，伊則需替
      「阿海」裝子彈，故其為一起做子彈，一起裝了30顆，查
      獲之12顆子彈即為其等所做，另18顆「阿海」拿走。查獲
      土造金屬彈殼10個中一部分為其所做。火藥是從做輕鋼架
      擊釘器之火藥筒中取出。扣案游標卡尺是用以量子彈洞口
      之內徑。外徑則於銅條買來時已弄好，故未量過外徑。「
      阿海」所做槍管是在他朋友那裡車的。砂輪機之用途為拋
      光彈頭及槍管。因彈頭裝上子彈前要拋光。彈頭拋光為伊
      所做，因剛做好時是糙的，要用砂紙裝在砂輪機上拋光。
      絞牙器是固定子彈所用。固定器則係將彈頭壓入彈殼內時
      所用。扣案電鑽「阿海」抱來時就壞了等語（見臺灣臺東
      地方法院檢察署94偵字第1013號卷第30-33頁）。則被告
      就其共同連續製造子彈、幫助連續製造槍枝及持有改造槍
      枝之各別犯行業已供述明確，再參以被告於檢察官訊問「
      你已經知道你被通緝，且先前是因槍砲案件被判刑，你顯
      然知道，如果被警察緝獲搜到這些東西，你就很難推掉刑
      責，為何還要讓「阿海」放那東西？」時答稱「我喜歡那
      些東西，我不自覺地就接受了。」等語（見前開偵卷第34
      頁），其後亦供稱：扣案之6支銅條係「阿海」做彈頭用
      的，他做好之後給我，我幫他裝。未幫「阿海」做槍管及
      改造手槍，槍管是「阿海」在別處車好拿來放在伊那邊，
      做好一半的槍管是做的，亦放在其住處。自被抓前2、3月
      起開始幫「阿海」裝子彈等語（見同上偵第61頁），此部
      分並經被告於原審坦承在卷（見原審卷第128頁），顯見
      被告確有幫助製造改造手槍犯行及確有參與共同連續製造
      子彈之行為，且明知「阿海」放置之物品均係與製造槍彈
      有關，亦知「阿海」除製造子彈外，亦製造槍枝，竟興趣
      而提供住處幫助「阿海」製造槍枝，且為取得槍枝而共同
      參與製造子彈，故被告持有槍枝、幫助連續製造手槍及共
      同連續製造子彈之犯行，業經其供述在卷，均堪認定。其
      嗣後反覆前詞，辯稱未涉上開犯行云云，顯係事後卸責之
      詞，均不堪採信。
  ４、再就扣案之工具觀之，其中電鑽、砂輪器、銼刀、鋼管切
      割器、鐵鉗、游標卡尺、絞牙器等物，於實務上經常為製
      造土造槍枝、子彈之人會使用之工具，又依照一般經驗法
      則，一般人會將有槍枝機械結構之玩具金屬手槍之槍管阻
      鐵貫通，或將空彈殼填入火藥、加上彈頭，其主觀上之目
      的即應係有意將該等手槍、子彈變成可以擊發之物，或至
      少行為人主觀上應該可認知，貫通槍管、將彈殼裝置彈頭
      並填入火藥之行為，客觀上有高度可能將會使上開玩具金
      屬手槍、彈殼成為可以擊發之武器，當甚明確。此乃槍、
      彈此等物質本身之唯一功能，捨此之外，殊難想像行為人
      為此行為，會有其他目的或認知。本案被告被查獲當時，
      現場除先於被告房間內查得改造手槍1枝及部分製造工具
      外，餘製造工具均放置在被告房間門口，另制式子彈、改
      造槍、彈半成品及原料等物均係被告指點執行搜索之警員
      方查獲之事實，有查獲資料及上揭證人黃書霖、黃永合供
      述可證，被告對其所掌握支配中之槍、彈及製造工具供稱
      非其所有，供稱係「阿海」所有，再核以上開所述被告為
      警查獲迄今多次供述之內容，其辯稱扣案物品與伊均無關
      係，或伊完全不知情云云，參以被告前警詢及偵查中之供
      述，其辯解顯難令人採信。
  ５、扣案物品，經鑑定人陳蕾伊鑑定後陳稱：其中車床及電鑽
      台功能不盡相同，無法判斷是否為製造本案具殺傷力之槍
      管所用，絞牙器則不確定其使用功能；就廣義而言，扣案
      工具有可能製造本案具殺傷力之土造槍管，但經肉眼觀察
      ，無法確定即為改造該槍枝之工具等語。嗣經再送鑑定結
      果，亦無法確定扣案槍枝係利用扣案工具所製作，有鑑定
      書在卷為憑。此亦核與被告坦承之扣案具殺傷力槍枝係另
      向「阿海」購買，並非幫「阿海」製造之槍枝等語相符，
      故扣案改造槍枝工具及半成品等，自非係製造扣案具殺傷
      力之管制編號00 000000000之改造手槍之工具，被告此部
      分之供述應係實在。
  ６、再參以鑑定人陳蕾伊於本院前審鑑陳：本案只有管制編號
      00000000000之改造手槍具有殺傷力，因為這把槍換裝土
      造金屬槍管 (完成)，不表示其餘證物未經改造，因為尚
      未改造完成，這把槍滑套不是很順暢，槍管是土造，就是
      無中生有、自己製造的，本槍枝槍管是金屬，所以材料是
      鋼或合金。本案半自動土造槍管材料取得並不困難，但製
      造需要行為人的知識、經驗、技術、耗用時間等，制式手
      槍需要鑄模或衝拉，基本上一體成型，市面一般玩具金屬
      手槍可能是鑄模方式製造，但拋光技術較差。若是個人從
      事土改造手槍，會比市售品質更差。本件具殺傷力之土改
      造金屬手槍，需要車床、鑽孔機等，若要裁切、焊接，尚
      須裁切焊接的工具，本案金屬土造手槍槍管可能係由一鐵
      塊經由車床或鑽床再修飾作成，技術不錯。而扣案之銅條
      、鋼管，是土改造之材料、不是工具；電鑽是刨鑽或鑽孔
      用，在各個部分都可能使用到，如果行為人要用克難方式
      製造，電鑽和電鑽台也可以製造土造槍管，車床和電鑽台
      功能不盡相同，還是要看行為人知識、技術、經驗、耗用
      時間而定，設備不好但技術好，還是會作出好東西，反之
      設備好、技術不好，製造出來的東西還是會不適用，但無
      法判斷是否係製造本案具殺傷力之槍管所用；砂輪機可以
      磨挫、修飾物品；鋼管切割器可供切割；固定器可供夾鉗
      固定物體使用；銼刀可供磨挫、修飾物體表面使用；絞牙
      器則不確定其使用功能。上開工具在土改造槍彈時，各有
      其適用時機，行為人會自行援用該工具，但是否符合其經
      濟、技術效益，無法判斷。就廣義而言，本案扣案的工具
      是有可能製造本案具殺傷力之土造槍管，但經肉眼觀察，
      無法確定這些工具就是改造該槍枝之工具。而本案扣案之
      編號2之鋼管直徑過大，並非槍枝管制編號00000000000之
      土造槍管使用之材料，也不能作為鑑定書編號5鋼管之用
      ；另外鑑定報告照片編號23之金屬管狀物，是用金屬管裁
      切為適當長度後，再和金屬塊焊接而成，但它沒有鑽孔，
      本案目前看來，也沒有焊接工具。扣案的電鑽是可供製造
      上述土造槍管，作些凹槽後再與槍枝連接。本案扣案的仿
      克拉克土造槍管，可能有鑽床製造，因為扣案金屬管狀物
      是焊接而成，故不排除焊接製造之可能性。(被告詰問鑑
      定人：槍管與槍機是否為一體成型？)是否一體成型要再
      送鑑定，若經焊接即非一體成型，而槍機部份是可能一體
      成型，而槍管與槍機是不同位置，兩者不可能一體成型 (
      本院前審卷 (一)第175-181頁)，經本院前審再送鑑定，
      確認屬於一體成型，但是因為沒有相關跡證，無法確定扣
      案之槍枝就是利用扣案之工具所製作，有鑑定書附卷可證
      （本院前審卷 (二)第52頁）。核與被告供稱之其持有系
      爭具有殺傷力傷枝、提供房間供「阿海」製造槍枝及與「
      阿海」利用上開工具共同製造子彈等語相符，足以證明扣
      案之工具的確可以作為製造槍彈的工具。則被告前就上開
      認定事實之供述實在，其所辯不足採。
  ７、另證人陳百祿於本院前審結稱：與被告同在陶誼化學工廠
      上班，被告住伊隔壁，伊平常很早上班、很晚下班，被告
      朋友很多，常常吵到凌晨3、4點。工廠內並沒有車床、電
      鑽台等工具，有向被告借過扳手使用、沒借過紅色電鑽台
      (見本院前審卷 (二)頁第20-22頁)。及證人沈忠益結稱之
      ：和陳百祿同住，認識被告、被告住伊樓下，下班時，被
      告房裡總是很多人，不知道是誰，常聊到凌晨2、3點 (見
      本院前審卷 (二)頁第22-24頁)等語，足以證明確有人在
      被告住處進出，雖尚不足以做為認定「阿海」有製造槍枝
      及子彈之證據。惟再參以證人陳龍輝於本院前審證稱之：
      約莫92年底認識被告，常與被告、甲○○和被告堂哥一起
      在工廠喝酒聊天，沒聽過「阿海」、被告也沒製造槍彈或
      展示過槍枝，沒見過扣案的紅色電鑽台。喝酒途中有人找
      被告說要寄放一個包包，約40公分寬、15公分長，不知道
      包包裡面是什麼，不認識寄放的人，寄放者胖胖的，約17
      0 公分高、30歲左右，和被告走入另一小房間，蠻囂張的
      樣子，被告沒介紹他給伊等認識，其他朋友被告都會介紹
      ，(當庭進行遠距視訊螢幕指認該寄放者是否為吳承洲)寄
      放者好像是吳承洲 (本院前審卷 (二)第27-32頁)等語，
      再參以扣案工具之多樣性及綽號「阿海」之吳承洲亦確有
      違反槍砲彈藥刀械管制條例犯行之前科紀錄資料，堪信被
      告供稱其槍、彈來源與綽號「阿海」之吳承洲有關之事實
      ，應屬實在。至雖證人吳承洲於本院前審，透過與臺灣臺
      南監獄遠視訊螢幕證稱：其綽號的確是「阿海」，很多人
      都這樣叫伊，伊不認識綽號「老鼠」的被告乙○○、對他
      沒有印象，也不認識綽號「阿弟」、不認識甲○○，攜帶
      的槍枝應該都被警方查獲了，應該沒有寄放槍枝或工具零
      件在被告處所，槍枝來源是朋友徐志明拿給伊的，伊的槍
      支都是制式槍枝，不是道具槍 (本院前審卷 (二)第31-36
      頁)等語，完全否認認識被告，亦否認曾經到被告的住處
      製造槍彈之事實，參以被告供述內容具體，及上開查證之
      事實，證人吳承洲又係利害關係人，所述尚不足以採信。
  ８、證人黃永合即被告堂兄即陶誼化學股份有限公司負責人，
      於偵查中結證稱: 被告係92年10、11月間在公司從事磁磚
      原料的工作，工廠隔出1間房間讓被告居住，因不希望被
      告亂跑，晚上12點左右都會去工廠察看被告的情形。不認
      識綽號「阿海」的人，惟認識綽號「阿弟」之人，住在三
      峽，在92年12月初到公司來上班，也住在工廠內，認識被
      告；搜索當天所查到的東西，電鑽、銼刀、扳手是公司的
      ，其他物件包含其中1台高高電鑽都是被告的等語 (板檢
      94 年偵字第3712號卷頁52至53偵訊筆錄參照)，並提出綽
      號「阿弟」真實姓名為甲○○之年籍資料1紙 (見同卷頁
      57) 。嗣於偵查中再結稱: 被告是92年10月至11月間到工
      廠工作，操作自動控制機器及送貨，只有他1個人住在工
      廠，甲○○綽號「阿弟」，93年初開始在工廠幫忙5、6個
      月，從沒有聽「阿弟」或被告提過有綽號「阿海」的人。
      被告作息正常，如有不認識的人來找他，都會查問並禁止
      來往，被告居住工廠期間出門都會事先告知，且從來沒有
      看過被告和甲○○晚上出去過等語 (東檢94年偵字第1013
      號卷頁49至50偵訊筆錄參照)；並於審理中證稱：被告在
      工廠內負責送貨與內部產品之製造，扣案之電鑽、砂輪機
      是工廠所有，被告在工廠工作，扳手、梅花扳手、電鑽跟
      砂輪機等都會使用到，工廠內沒有車床、沖床或電鑽台 (
      本院前審卷 (二)第24-26頁)，顯見被告的確是住在該工
      廠之內，也可以隨時使用工廠內的工具。再參以被告於警
      詢及偵查中供述扣案物品之各項功用，及「阿海」製造槍
      枝之方式、零件來源及製造子彈之方式等，證人黃永合未
      見過「阿海」尚不足以認定無「阿海」之人，此再參以上
      開證人陳百祿、沈忠益等證述內容即可知，故被告此部分
      有關「阿海」之辯解尚非不可採。
  ９、再依證人許書霖證述內容，及所提出之搜證光碟，從警員
      蒐證之過程，堪以確定被告確有使用扣案物品，則其共同
      製造子彈及幫助製造槍枝犯行均當可認定。而扣案制式子
      彈又確係自其住處內取出，核與上開證人之證述相符，再
      參以被告多次違反槍砲彈藥刀械管制條例之前科，及被告
      居住處所不大，有相片為證，及經上開證人證述在卷，被
      告既供稱扣案物品係在其住處製造槍枝、子彈之「阿海」
      所交付，依常理可推認被告於收受上開物品時，不可能不
      知交付物品之內容，況所交付又係制式子彈，依常理，被
      告當不可能不知，故被告顯於「阿海」交付扣案制式子彈
      後持有之，故被告辯稱未有製造行為及不知所交付之物品
      係制式子彈云云，顯不可採。又被告持有制式子彈與其所
      製造之土造子彈係分屬不同來源，自非係基於同一持有犯
      意為之，係屬各別犯意為之，併予敘明。
  １０、再參以被告曾於偵查程序中就本案所查獲之各工具如何應
      用於製造槍彈過程供述甚詳：(問：如何做子彈？)銅條用
      鐵鋸鋸斷、再用電鑽鑽洞，再裝底火，火藥是從作輕鋼架
      的擊釘器火藥筒中取出，凹槽部分是「阿海」拿到外面給
      人用車床作的，車好後再拿回來給伊裝火藥和彈頭，彈頭
      也是「阿海」用銅條做好後再給伊的，一共作了30顆。游
      標卡尺是用來量子彈洞口的內徑，砂輪機會裝上砂紙，用
      來拋光彈頭跟槍管，彈頭裝上子彈前由伊先幫彈頭拋光，
      絞牙器是固定子彈用的，固定器是將彈頭壓入彈殼內用的
      ，銅條先裝到絞牙器上，再裝到小台固定夾上，就能固定
      。鋼珠、火藥、游標卡尺、部分銼刀都是「阿海」拿來的
      。槍管則是「阿海」在三峽作的，因伊沒有車床，沒辦法
      作，只和「阿海」講好一起做子彈。被查獲的槍管是「阿
      海」作壞的放在伊處。「阿海」要伊幫忙作子彈並寄放改
      造手槍在伊處，以及製造槍管在伊處時，「阿弟仔」均有
      看到 (東檢卷94年偵字第1013號卷頁29至34、60至61偵訊
      筆錄參照)，於本院前審亦針對各項查扣工具一一供述功
      能（本院前審卷 (一)第85頁以下），足見被告對所查扣
      各項工具的功能均十分熟稔，亦知悉如何利用扣案之工具
      ，則其曾坦承共同製造子彈部分堪以認定，至製造槍枝部
      分，依被告上開供述，足以認定提供住處供製造，惟尚無
      直接證據證明被告確有以參與之意共同製造槍枝，依罪疑
      唯輕原則，當認定被告僅有幫助製造槍枝之犯行。被告於
      本院辯稱無上開犯行，均不堪採信。
  、再參以本案員警執臺灣板橋地方法院所核發93年度聲搜字
      第3239號搜索票，於93年12月1日在臺北縣鶯歌鎮○○路
      174巷42之1號陶誼化學股份有限公司被告工作及居住之場
      所內，合法搜查扣得之槍、彈成品、半成品及零件、製造
      工具等物，均詳如附表所載，並有搜索扣押筆錄、扣押物
      品目錄表各1份在卷可按 (板檢卷94年度偵字第5558號卷
      頁21至頁25參照)。經送鑑定結果，扣案其中1支槍枝，確
      屬可擊發適用之子彈，且為具有殺傷力之改造手槍；子彈
      ，經實際試射，均可擊發，亦具有殺傷力，有內政部警政
      署刑事警察局中華民國94年2月1日，刑鑑字第0930244526
      號槍彈鑑定書可參 (見板檢卷94年度偵字第5558號卷頁60
      至69)；槍管、槍身、滑套、彈匣、彈殼等半成品，依內
      政部86年11月24日台 (86)內警字第8670683號公告所示，
      均屬手槍之主要組成零件；底火，其內之火藥若被取出，
      亦屬炸彈或爆裂物之主要組成零件，有內政部警政署刑事
      警察局，中華民國93年12月13日刑偵五字第0930246031
      號鑑定通知書可參 (見板檢卷94年度偵字第5558號卷第59
      頁)，與其他扣案之物，則均為製造手槍與子彈之主要原
      料，足供被告製造槍彈使用。以上物證堪認被告於其工作
      及居住處所，確實存有具有殺傷力之槍枝、未經許可製造
      槍、彈之製造工具、成品、半成品、原料及未經許可持有
      之制式子彈。至其中扣案之電鑽台雖無電鑽頭，但是電鑽
      台經過插電之後，仍然能夠正常運作，而電鑽頭是屬於可
      拆卸的工具，經本院前審勘驗無誤（本院前審卷 (二)第
      36 頁），顯見該電鑽台仍可使用，況依被告所述，需使
      用電鑽之物品亦係由「阿海」自外磨好後方帶回，顯然被
      告確有參與或予以助力之行為，否則就此製造槍彈之嚴重
      犯行，「阿海」當不可能任由不相干之人知悉，故被告辯
      稱其無製造犯行云云，並不可採。
  、證人甲○○經本院訊傳未到，且其於前審亦曾經傳訊到庭
      後拒絕證言，參以證人前已為證述，且所供確與其自身有
      利害關係，其得以拒絕證言等情況，故認本件無再行傳喚
      及拘提之必要。
  、綜上所述，被告辯稱不知持有制式子彈、未製造槍枝等均
      不可採，其反覆供述，但經於準備程序中坦承之共同製造
      子彈及持有槍枝之犯行，則堪認定，其犯罪事證明確，犯
      行堪以認定。
三、撤銷改判理由：原審判決論處被告罪刑，固有所據，惟被告
    持有制式子彈，應係自92年12月初某日起，即係認識「阿海
    」後，原審認定之時間尚有所誤，且持有制式子彈部分未及
    適用中華民國九十六年罪犯減刑條例。又原審認定被告製造
    槍枝罪部分，應僅構成幫助製造槍枝，而其持有槍枝罪部分
    顯與幫助製造槍枝為不同犯意，自不能併論，又被告亦坦承
    係與「阿海」吳承洲共同製造子彈，此部分未經原審認定，
    亦有不當，故被告上訴否認犯行，雖無理由，惟原審既有上
    開違誤，自應由本院撤銷改判。
四、論罪科刑部分：
  １、核被告所為係犯修正前槍砲彈藥刀械管制條例第12條第4項
      未經許可持有子彈罪，修正前槍砲彈藥刀械管制條例第11
      條第1項未經許可製造可發射子彈具有殺傷力之改造手槍
      既遂罪、同條第5項之未經許可製造可發射子彈具有殺傷
      力之改造手槍未遂罪及第4項未經許可持有可發射子彈具
      有殺傷力之改造手槍罪，同條例第12條第1項未經許可製
      造子彈既遂罪及同條第5項之未經許可製造子彈未遂罪。
      被告持有具有殺傷力之改造槍枝部分，業於起訴事實中論
      述，僅未於起訴法條中援引該法條，本院自可就此部分為
      審理。又本院認定被告並未參與製造槍枝之犯行，僅有幫
      助之犯意，認定之基本社會事實與起訴事實相同，亦無變
      更法條之必要，併予敘明。
  ２、被告未經許可製造可發射子彈具有殺傷力之改造手槍、子
      彈後，未經許可，繼續持有可發射子彈具有殺傷力改造手
      槍、子彈之低度行為，應為製造可發射子彈具有殺傷力之
      改造手槍、子彈之高度行為所吸收，均不另論罪。又其未
      經許可，製造手槍主要組成零件、子彈主要組成零件之犯
      行，分別為未經許可製造可發射子彈具有殺傷力改造手槍
      、子彈之部分行為，均不另論罪，公訴意旨認被告所犯未
      經許可，製造其他可發射子彈具有殺傷力之改造手槍罪和
      未經許可，製造手槍主要組成零件罪2罪間，有方法或結
      果之牽連關係，及所犯未經許可製造子彈罪及未經許可製
      造子彈主要組成零件罪2罪間，亦有方法或結果之牽連關
      係，尚有未洽。
  ３、新舊法比較：被告行為後，刑法業已於94年2月2日修正公
      布，95年7月1日施行，按行為後法律有變更者，適用行為
      時之法律。但行為後之法律有利於行為人者，適用最有利
      於行為人之法律，修正後刑法第2條第1項定有明文。此為
      「從舊從輕」之比較。所謂「法律有變更者」，指行為時
      與裁判時之刑罰法律，關於刑罰權規範事項互有不同內容
      之規定而言。而為「從舊從輕」之比較時，應就罪刑有關
      之共犯、未遂犯、想像競合犯、牽連犯、連續犯、結合犯
      ，以及累犯加重、自首減輕暨其他法定加減原因（如身分
      加減）與加減例等一切情形，綜其全部罪刑之結果而為比
      較 (最高法院95年度第8次刑事庭會議決議參照)。經查:
    (1)刑法第28條共同正犯部分，雖修正為2人以上共同實行犯
      罪之行為者，皆為正犯，惟就被告言，無論依新舊法，均
      成立實行共同正犯，故修正後刑法之規定並未更有利於被
      告。
    (2)刑法第56條連續犯規定業於94年2月2日修正刪除，並於95
      年7月1日施行。是新法修正施行後，被告之數犯罪行為，
      即須分論併罰。此刪除雖非犯罪構成要件之變更，但顯已
      影響行為人刑罰之法律效果，自屬法律變更，依新法第2
      條第1項規定，比較新、舊法結果，本件仍應適用較有利
      於被告之行為時法律即舊刑法規定論以連續犯。
    (3)刑法第51條第5款就宣告多數有期徒刑之定執行刑部分，
      新法修正為不得逾30年，與舊法不得逾20年比較結果，應
      適用有利於被告之修正前刑法第51條第5款規定定其應執
      行刑。
    (4)刑法第67條修正後，將原第68條罰金刑部分 (規定僅加減
      其最高度)，移置於第67條，是修正後刑法第67條已將罰
      金刑視同有期徒刑，於加減時，其最高度及最低度同加減
      之。比較新、舊法結果，因罰金刑最低度不變，故修正後
      刑法第67條規定，並未較有利於被告。
    (5)被告行為時，刑法第42條第2項前段規定：「易服勞役以1
      元以上3元以下折算1日。但勞役期限不得逾6個月。」，
      又被告行為時之易服勞役折算標準，業據廢止前罰金罰鍰
      提高標準條例第2條前段規定，就其原定數額提高為100倍
      折算1日，則被告行為時之易服勞役折算標準，應以銀元
      300元折算1日，即新臺幣900元折算1日。惟新修正刑法第
      42條第3項前段規定：「易服勞役以新臺幣1,000元、2,00
      0元或3,000元折算1日。但勞役期限不得逾1年。」，比較
      修正前、後之易服勞役折算標準，雖折算日數之金額較有
      利於被告，惟勞役期限規定卻不利於被告，經比較結果，
      以修正前之規定較有利於被告，依刑法第2條第1項但書規
      定，應適用修正前刑法第42條第3項規定，定其易服勞役
      折算標準。
    (6)綜合上述各條文修正前、後之比較，修正後規定並非較有
      利於被告，依修正後刑法第2條第1項前段規定，應整體適
      用行為時即修正前之刑法相關規定。
    (7)再按被告行為後，槍砲彈藥刀械管制條例業經總統於94年
      1 月26日以華總一義字第09400010101號令修正公布，並
      自94年1月28日生效施行，原條例第8條與第10條、第11條
      合併修正移列為修正條文第8條，原條例第10、11條刪除
      ；修正前槍砲彈藥刀械管制條例第11條第4項之未經許可
      持有可發射子彈具有殺傷力之各式槍砲罪，移至新法第8
      條第4項，除將舊法規定之「槍砲」修正為「槍枝」外，
      修正前之法定刑為1年以上7年以下有期徒刑，併科新臺幣
      7 百萬元以下罰金，修正後槍砲彈藥刀械管制條例第8條
      第4項係規定：「未經許可持有第4條第1項第1款所定其他
      可發射金屬或子彈具有殺傷力之各式槍枝者，處3年以上
      10 年以下有期徒刑，併科新臺幣700萬元以下罰金」，比
      較新舊法結果，以修正前之舊法對於被告較為有利，依刑
      法第2條第1項、第11條前段之規定，應適用修正前槍砲彈
      藥刀械管制條例第11條第4項之規定處斷。再修正前槍砲
      彈藥刀械管制條例第11條第1項、第12條第1項及第4項均
      定有罰金刑，而刑法第33條第5款有關罰金之最低數額部
      分，刑法分則編各罪所定罰金之貨幣單位原為銀元，修正
      前刑法第33條第5款規定：「罰金：(銀元)一元以上」，
      而銀元與新臺幣間之折算，依現行法規所定貨幣單位折算
      新臺幣條例規定，以銀元1元折算新臺幣3元；修正後刑法
      第33條第5款則規定：「罰金：新臺幣一千元以上，以百
      元計算之」；經比較修正前、後之規定，修正後刑法第33
      條第5款所定罰金之最低數額，較之修正前提高，自以修
      正前刑法第33條第5款之規定有利於被告，併此敘明。
  ４、被告先後多次幫助製造可發射子彈具有殺傷力之改造手槍
      既、未遂犯行及多次製造子彈既、未遂犯行，均時間緊接
      ，犯罪構成要件均相同，顯均係基於概括犯意反覆為之，
      皆為連續犯，應各論以幫助製造可發射子彈具有殺傷力之
      改造手槍既遂罪及製造子彈既遂罪，並均加重其刑。
  ５、被告係與「阿海」共同製造子彈，其2人對該犯行有犯意
      連絡、行為分擔，係屬共同正犯。被告雖未參與製造槍枝
      犯行，惟其提供助力予製造槍枝之行為人即「阿海」使其
      得以製造槍枝，被告所為係構成幫助犯，應依幫助犯之規
      定減輕其刑。
  ６、被告所犯幫助連續製造可發射子彈具有殺傷力之改造手槍
      、共同連續製造子彈、無故持有子彈及持有槍枝4罪間，
      犯意個別、方法亦異、罪質互殊，應分論並罰。
  ７、又被告前因違反槍砲彈藥刀械管制條例、施用毒品及加重
      竊盜等案件，經臺灣高雄地方法院以85年度訴字第2554號
      分別判處有期徒刑6月、10月及7月確定，並定應執行刑1
      年10月，於88年1月31日假釋期滿視為執行完畢（現另因
      違反槍砲彈藥刀械管制條例案件，經判處有期徒刑7年4月
      確定，現在監執行中），有臺灣高等法院被告前案紀錄表
      及臺灣臺東地方法院檢察署刑案資料查註記錄表在卷可稽
      ，其本案之犯罪行為均在92年12月初某日，係在於其受有
      期徒刑執行完畢後，5年以內再故意犯本案有期徒刑以上
      刑之罪，均為累犯，皆應依法遞加重其刑。
  ８、爰審酌被告一再觸犯槍砲彈藥刀械管制條例之案件，有如
      事實欄所載之犯行，且曾因製造槍彈罪被判刑後未久，即
      再犯本件，且參與程度及製造數量均較前為重大且多量，
      對社會治安潛在危害性嚴重，並為推卸刑責、掩蔽身份，
      持偽造身分證意圖矇騙警察，及於犯罪後未能坦承悔過，
      多次反覆供詞，其飾卸之行，難認有何悛悔之意，及其智
      識程度、犯罪所生危害、所幫助製造之槍枝數量甚多、持
      有之槍枝對社會之危害性、製造及持有子彈之數量均甚巨
      等一切情狀，分別量處如主文所示之刑及併科之罰金，罰
      金部分並諭知以罰金總額與6個月之日數比例折算，暨定
      其應執行刑，用資懲儆。
  ９、被告所犯非法持有子彈罪，犯罪時間在96年4月24日前，
      依中華民國96年罪犯減刑條例減刑第2條第1項第3款規定
      ，應減其刑期或金額2分之1。
  １０、沒收部分:
    (1)依前揭最高法院95年度第8次刑事庭會議決議，沒收屬從
      刑，依從刑附屬於主刑之原則，應依主刑所適用之法律，
      故本案應依修正前刑法第38條規定宣告沒收之。
    (2)扣案下列物品均係違禁物，應依修正前刑法第38條第1項
      第1款規定沒收之：
      12Gauge之制式霰彈4顆、16Gauge之制式霰彈3顆，制式
        子彈共7顆。
      直徑9mm土造金屬彈頭之土造子彈8顆。
      改造手槍1枝（槍枝管制編號:0000000000號）。
    (3)扣案下列物品係被告所有，並供犯罪所用或犯罪預備之物
      ，均應依修正前刑法第38條第1項第2款規定沒收之：
      扣案之土造金屬槍管成品3枝、阻鐵已車通之仿Colt廠
        MKⅣ型半自動手槍製造之玩具手槍的金屬槍管1枝、土
        造金屬槍管半成品2枝 (含管狀物1枝)、仿Beretta廠M9
        型半自動手槍製造之玩具手槍2枝 (含半成品1枝)、仿
        Beretta廠84型半自動手槍製造之玩具手槍1枝、仿Colt
        廠MLIV型半自動手槍製造之玩具手槍金屬槍身和滑套 (
        不含槍機)、仿Glock廠27型半自動手槍製造之玩具手槍
        金屬滑套 (不含槍機、槍身，起訴書誤載含槍身)、仿
        FN廠1910型半自動手槍製造之玩具手槍金屬滑套 (不含
        槍機、槍身，起訴書誤載含槍身)各1枝、仿Beretta廠
        M9型半自動手槍製造之玩具手槍的金屬槍管1枝、仿Ber
        etta廠84型半自動手槍製造之玩具手槍的金屬槍管2枝
        、玩具金屬彈匣1個。
      土造金屬彈殼10枚、玩具金屬彈殼20枚。
      電鑽台 (含固定架)1 具 (可供製造子彈之用)、鋼管切
        割器1具等製造槍枝之工具; 鐵鉗3枝、游標卡尺1枝、
        絞牙器1枝、銼刀6枝、鋼鋸1枝、砂紙1張及不鏽鋼管3
        枝、銅條6枝、鋼珠1瓶。
      扣案之事業用擊釘器使用之火藥筒 (底火)92 枚，雖尚
        未將火藥取出，而非屬炸藥或爆裂物之主要組成零件，
        有扣押物照片附卷可稽 (見臺灣板橋地方法院檢察署偵
        5558號卷第40頁)，惟該物為被告預備製造子彈時供填
        充火藥所用，亦應依刑法第38條第1項第2款規定沒收之
        。
    (4)不予沒收之物：
      現場扣得之電鑽2具、砂輪器1具為陶誼化學股份有限公
        司所有，業據該公司負責人黃永合陳明在卷，既非被告
        所有，又非違禁物，自不得宣告沒收。
      口徑9mm(9x 19mm)制式子彈1顆、9mm土造金屬彈頭之土
        造子彈4顆，業經實際試射擊發而滅失，自無庸為沒收
        之宣告。
據上論斷，應依刑事訴訟法第369條第1項前段、第364條、第299
條第1項前段、（修正前）槍砲彈藥刀械管制條例第11條第1項、
第4項、第5項、第12條第1項、第4項、第5項，刑法第2條第1項
前段、第11條前段、（修正前）第28條、第30條、第56條、第42
條第3項、第51條第5款、第7款、第38條第1項第1款、第2款、第
3款，中華民國九十六年罪犯減刑條例第2條第1項第3款、第7條
、第11條，判決如主文。
本案經檢察官丙○○到庭執行職務。
中    華    民    國    97    年    7     月    21    日
                  審判長法  官   何 方 興
                        法  官   林 德 盛
                        法  官   王 紋 瑩
以上正本證明與原本無異。
如不服本判決，應於判決送達後10日內，向本院提出上訴狀。其
未敘述理由者，並應於提出上訴狀後10日內向本院補提理由狀 (
均須附繕本)。
                        書記官   楊 明 靜
中    華    民    國    97    年    7     月    21    日
附錄本案論罪科刑法條全文：
（修正前）槍砲彈藥刀械管制條例第11條
未經許可，製造、販賣或運輸第四條第一項第一款所稱其他可發
射金屬或子彈具有殺傷力之各式槍砲者，處五年以上有期徒刑，
併科新臺幣一千萬元以下罰金。
未經許可，轉讓、出租或出借前項所列槍砲者，處三年以上十年
以下有期徒刑，併科新臺幣七百萬元以下罰金。
意圖供自己或他人犯罪之用，而犯前二項之罪者，處無期徒刑或
七年以上有期徒刑，併科新臺幣一千萬元以下罰金。
未經許可，持有、寄藏或意圖販賣而陳列第一項所列槍砲者，處
一年以上七年以下有期徒刑，併科新臺幣七百萬元以下罰金。
第一項至第三項之未遂犯罰之。
槍砲彈藥刀械管制條例第12條
未經許可，製造、販賣或運輸子彈者，處一年以上七年以下有期
徒刑，併科新台幣五百萬元以下罰金。
未經許可，轉讓、出租或出借子彈者，處六月以上五年以下有期
徒刑，併科新台幣三百萬元以下罰金。
意圖供自己或他人犯罪之用，而犯前二項之罪者，處三年以上十
年以下有期徒刑，併科新台幣七百萬元以下罰金。
未經許可，持有、寄藏或意圖販賣而陳列子彈者，處五年以下有
期徒刑，併科新台幣三百萬元以下罰金。
第一項至第三項之未遂犯罰之。
槍砲彈藥刀械管制條例第13條
未經許可，製造、販賣或運輸槍砲、彈藥之主要組成零件者，處
三年以上十年以下有期徒刑，併科新台幣七百萬元以下罰金。
未經許可，轉讓、出租或出借前項零件者，處一年以上七年以下
有期徒刑，併科新台幣五百萬元以下罰金。
意圖供自己或他人犯罪之用，而犯前二項之罪者，處五年以上有
期徒刑，併科新台幣一千萬元以下罰金。
未經許可，持有、寄藏或意圖販賣而陳列第一項所列零件者，處
六月以上五年以下有期徒刑，併科新台幣三百萬元以下罰金。
第一項至第三項之未遂犯罰之。


司法院資訊處製作；財團法人民間司法改革基金會備份。
